【裁判字號】    97,重上,484
【裁判日期】    990212
【裁判案由】    返還不當得利等
【裁判全文】
臺灣高等法院民事判決                 97年度重上字第484號
上  訴  人  甲○○
訴訟代理人  曾月娟律師
複  代理人  李恬野律師
訴訟代理人  方文萱律師
複  代理人  薛吉甫律師
            (送達代收人  曾月娟律師)
被  上訴人  中央投資股份有限公司
法定代理人  戊○○
被  上訴人  光華投資股份有限公司
法定代理人  戊○○
共      同
訴訟代理人  葉大殷律師
複  代理人  李貞儀律師
            陳思合律師
            黃世芳律師
共      同
訴訟代理人  王瀅雅律師
上列當事人間返還不當得利事件，上訴人對於中華民國97年8月
26日臺灣臺北地方法院96年度重訴字第35號第一審判決提起上訴
，並為訴之追加，本院於99年2月2日言詞辯論終結，判決如下：
    主  文
上訴、追加之訴及其假執行之聲請均駁回。
第二審及追加之訴訴訟費用由上訴人負擔。
    事實及理由
一、上訴人主張：其自民國89年9月1日起擔任被上訴人光華投資
    股份有限公司（以下簡稱光華公司）所設立之大安醫院管理
    顧問股份有限公司（以下簡稱大安醫管）總經理，月薪新台
    幣(下同)18萬元，大安醫管與中華醫院並簽有委託管理合約
    書以管理中華醫院，然大安醫管90年7月因故退出中華醫院
    ，上訴人即請辭大安醫管總經理。嗣上訴人於90年12月1日
    受光華公司聘為醫療顧問，月薪10萬元。另於91年11月15日
    復受任大安醫管董事長，致上訴人擔任光華公司顧問職與大
    安醫管董事長職，其工作較過去上訴人擔任大安醫管總經理
    時期更加繁重，董事長待遇不可能低於總經理。因此，光華
    公司百分之百母公司即被上訴人中央投資股份有限公司（下
    稱中投公司）及光華公司前法定代理人丙○○即曾承諾以中
    國國民黨黨營事業董事長報酬水平，支付上訴人擔任大安醫
    管董事長之報酬，然光華公司迄未支付，總計積欠上訴人董
    事長薪資640萬元、年節及獎金480萬元、專案獎金500萬元
    ，以上共計1,620萬元。另中投公司濫用其母公司對子公司
    掌控之地位，迫使子公司光華公司對上訴人惡性違約，係背
    於善良風俗之方法，加損害於上訴人，且光華公司亦無法律
    上原因受有利益，致上訴人受有損害，對上訴人亦應負侵權
    行為損害賠償責任，光華公司並應返還不當得利。爰依民法
    第547條、第184條第1項後段、第179條規定請求被上訴人給
    付1,620萬元，及自起訴狀繕本送達之翌日起至實際支付日
    止，按週年利率百分之五計算之利息；如其中一人清償，另
    一人於給付金額範圍內免給付義務；並願供擔保，請准宣告
    假執行。原審駁回上訴人之訴暨假執行聲請。上訴人聲明不
    服提起上訴。上訴聲明：原判決關於駁回後開第二項之訴部
    分廢棄。上開廢棄部分，被上訴人應各給付上訴人1300萬元
    （即減除已支領顧問費320萬元)，及自起訴狀繕本送達翌日
    起至清償日止，按週年利率百分之五計算之利息，如其中一
    人清償，另一人於給付金額範圍內免給付義務。並願供擔保
    請准宣告假執行。暨追加：被上訴人應各給付前揭1300萬元
    自95年3月1日起至96年1月11日止，按週年利率百分之五計
    算之利息，如其中一人清償，另一人於給付金額範圍內免給
    付義務。並願供擔保請准宣告假執行。
二、被上訴人則以：光華公司指派擔任大安醫管之歷任董事長均
    未領取董事長委任報酬，且上訴人擔任光華公司顧問之工作
    內容，已包括有關大安醫管相關事務，即擔任大安醫管董事
    長。則上訴人既已每月自光華公司領取10萬元顧問費，自不
    得再依民法第547條規定，另行要求其他額外報酬。另丙○
    ○並未承諾上訴人將調整其報酬，且上訴人亦無法舉證證明
    與光華公司間曾有此調整報酬之合意存在。而上訴人受光華
    公司指派擔任大安醫管公司之董事長，係基於其間原顧問之
    委任關係，光華公司即非無法律上原因而受利益，上訴人主
    張依民法第179條不當得利規定請求光華公司給付其董事長
    報酬於法未合。又光華公司對上訴人並不負有任何法律責任
    ，中投公司更無濫用對光華公司掌控地位，而對上訴人為任
    何侵權行為可言，且不論有無侵權行為，均已罹於二年時效
    ，上訴人請求並無理由等語，資為抗辯。對於上訴人上訴及
    追加之訴，答辯聲明：上訴及追加之訴均駁回。如受不利判
    決，願供擔保請准免為假執行宣告。
三、兩造不爭執事項(見本院卷(一)第44頁反面)：
  (一)上訴人自89年9月1日起至請辭大安醫管總經理止，每月支領
    18萬元薪資。
  (二)上訴人於90年12月1日起受光華公司聘任為顧問，每月支領
    10萬元顧問費。
  (三)91年11月15日，光華公司指定上訴人為大安醫管之法人代表
    董事，並依法定程序當選為大安醫管公司董事長，至94年7
    月14日止。
  (四)光華公司係中投公司之轉投資公司（子公司），中投公司係
    中國國民黨所投資之事業。
四、上訴人主張其受光華公司委任擔任大安醫管董事長，詎光華
    公司竟未支付報酬，且與中投公司濫用其母公司對子公司掌
    控之地位，迫使光華公司對上訴人惡性違約，共同以背於善
    良風俗之方法，加損害於上訴人，光華公司並獲有不當得利
    云云。惟為被上訴人所否認，並以前揭情詞置辯。查：
  (一)光華公司指派上訴人擔任大安醫管董事長，是否另有報酬約
    定？
  1.上訴人原受僱光華公司顧問，月薪10萬元，嗣光華公司於91
    年11月15日指派上訴人為大安醫管公司之法人代表董事，並
    依法定程序當選為大安醫管公司董事長，此為兩造所不爭。
    上訴人主張光華公司指派其擔任大安醫管公司之董事長，斯
    時光華公司董事長丙○○承諾按照中國國民黨營事業董事長
    支付委任報酬等語，惟為被上訴人所否認。則上訴人就此有
    利於己之事實，自應負舉證之責。
  2.上訴人主張前揭事實，固舉證人丙○○及簽呈二件為證。惟
    上訴人嗣已捨棄聲請訊問證人丙○○（見本院卷(二)第171頁)
    。而另依上訴人所舉91年11月18日簽呈記載：「主旨：為應
    業務需要，本公司現有人員擬予專職支薪進用，敬請同意。
    說明：一、本公司自九十一年十一月二十日起奉示成立接管
    小組，處理中華醫院後續事宜。目前工作人員計有：董事長
    一人、副總經理一人、法務一人均為支援性質（財會業務仍
    由母公司財會部門兼辦」（以上簡稱被證2簽，見原審卷(一)
    第131頁至第133頁)。光華公司91年11月18日、中投公司91
    年11月20日簽記載：「主旨：為中華醫院專業，擬調任人員
    暫時轉任大安醫院管理公司。呈請核示。說明一、為中華醫
    院專案需要，奉示調任下列員工轉任大安公司，負責中華醫
    院接收及管理事項，調任人名單如下：甲○○顧問：專任大
    安公司董事長。仍兼本公司顧問。鄔台明協理：轉調專任大
    安公司副總經理職理。主管行政、含法務、出納及其他。」
    等語（以下簡稱上證2簽，見本院卷(一)第81頁至第82頁)。上
    訴人據以主張其已調任專任大安醫管公司董事長，光華公司
    之顧問僅係兼職，故得請求光華公司給付專任大安醫管董事
    長之報酬云云。惟依簽辦前揭被證2公文之證人鄔台明證稱
    ：「業務需要有很多事物要推行，所以需要實體化，提高效
    能。……當時我領的是中央投資的薪水，但在大安醫管工作
    ，希望改領大安醫管薪水。……簽呈沒有退回給我來執行，
    我以為沒有結果，我離開後才知道這樣批示。總經理有找我
    去，曾經告訴我簽呈內容不適合執行，這是我離開大安醫管
    前的事情。……(簽呈如准，後續會如何？)會交給承辦人把
    內容實體化去執行。(沒有交還簽呈有無意義？)表示簽呈沒
    有過。……丙○○沒有權力去核定子公司董事長薪水，因為
    股權在國民黨，他董事長身份只有建議權，他要報國民黨讓
    上面決定。」等語(見原審卷卷(二)第39頁至第44頁)。證人己
    ○○證稱：「顧問有很多種，我們公司也有聘顧問擔任股票
    操作指導，也有一些顧問是直屬事業總經理退休之後，原則
    上會聘任擔任1年的顧問，這是一個過渡，因為有時退休虛
    級化後，有些事情需要請教。……(證人擔任大安董事長是
    專職還是兼職？)兼職，我的薪水還是領光華公司的薪水。
    我的繼任是上訴人，他也是兼職，我擔任大安醫管董事長時
    ，因大安醫管是百分之百的子公司，這種公司按照規定是不
    支薪水，也不領津貼，這對我們而言，就像是一個內部單位
    。我在丙○○董事長任內，我兼任很多家董事長，兼多家或
    一家都一樣，都沒有支薪或車馬費，在上訴人擔任大安醫館
    董事長期間，我也擔任大安醫館董事，我也沒有支領薪水及
    車馬費，上訴人擔任大安醫館董事長，這個簽是我簽的，因
    為上訴人本來就在處理大安醫館及中華醫院的事務，後來要
    改派董事長，因為丙○○董事長與上訴人的關係很好，所以
    我就建議由上訴人擔任董事長，我簽報上去之後，丙○○董
    事長也同意。(證人簽報的時候，是否有說要給薪？)沒有，
    這是不支薪，也沒有車馬費。……這個公文(按係指被證2)
    是大安醫管要實體化的公文，依照規定百分之百的子公司是
    不支任何薪酬，大安醫館若要支薪酬，就要報給上級單位核
    定，依規定要報到投管會，若要實體化，事業部要雙簽，基
    本上事業部要雙簽需要一些相關文件，包含大安實體化的時
    程，大安實體化人員配置、薪水建立、將來的狀況等等，有
    了這些東西，我們事業部才能簽報，我們有建議召開會議決
    定，這個公文批了之後，我們就召集專案會議，後來是在10
    月29日召開專案會議，在這之前，我們就有請大安醫管準備
    大安會議簡報說明，報告人就是上訴人甲○○董事長，相關
    人員都有列席，主席是新上任的劉董事長，這個業務報告有
    提供業務簡報流程資料，這個業務規劃執行面分成二個階段
    ，第一階段是大安實體化，第二個階段是購買持分股權，業
    務簡報會議結論，董事長裁示同意先取得持分股權，其他的
    業務規劃包含大安實體化暫緩，這個會議結論及裁示，大家
    都知道，上訴人也有簽名在上面，92年11月11日大安醫管就
    提了價購持分討論案到控股公司討論，討論案通過之後，大
    安醫管就積極價構持分，直到94年7月大安醫管股權賣掉為
    止，都還沒有拿到持分，所以大安醫管實體化事情自然而然
    就結束了。……說明一只是在說明現況，並不是要專職支薪
    的意思，鈞院可以看建議（原審卷(一)第133頁），這是要大
    安醫管實體化的意思，在實體化之前，是沒有專人支薪的，
    虛級化的子公司，並沒有支薪。……直到我們賣掉，大安都
    沒有實體化，所以就沒有支薪的問題。……上證2不是我簽
    的，我剛剛所說的簽是推薦上訴人擔任董事長的簽，不是這
    個簽，上證2是人員編組的簽，這個簽是我們剛收回大安醫
    管，大安醫管將來何去何從還不知道，但我們收回的東西必
    須要處理，過渡時間必須要做一個安排，這是一個任務編組
    的簽呈。就我們管理的立場，上訴人是光華公司專職支薪領
    顧問薪水，兼任大安醫管董事長，『專職支薪』這個公文的
    意思是『原來大安醫管事務就是team work方式處理，我們
    把大安醫管收回，必須作一個任務調動，專門支援這個過渡
    時期的任務，所以有一些簽呈調動，必須有一些人專門去那
    裡作那邊的事情，做完之後就調回，與薪水無關』，這個文
    的『專任』，就是專門去處理這個事情，與支薪無關，公文
    裡面董事長批示『仍兼光華顧問』，這就是繼續領光華顧問
    薪水的意思，若要上訴人領大安醫館董事長薪水，就必須要
    雙簽到行管會核定。……(91年11月18日以後，光華公司是
    否有將上訴人改為兼任大安醫館董事長？專任改為兼任有無
    公文？)我印象中沒有這個部分。……(虛級化子公司人員採
    用兼任，不支領任何薪水、這規定在何處？)(證人所說是否
    被上證4，本院卷(二)第137頁?）是的。……公司沒有專案獎
    金辦法，但是若實務上有人有特別表現，對公司貢獻很多，
    部門主管可能會簽報核批，董事長核可即可，大安醫管是一
    個team work，大安醫管賣掉，我們事業部辦理這個過程，
    都沒有拿到任何一毛錢。」等語(見本院卷(二)第172頁至第17
    5頁反面）。且依證人己○○所指不支薪之規定，已由被上
    訴人提出中投公司89年3月3日八十九投管績字第1093號函文
    記載：「貴公司所轄重要投資事業虧損達一年以上者及子公
    司均自即日起停止以任何名義發給報酬(諸如車馬費、出席
    費、研究費等)予董事與監察人」在卷可稽（見本院卷(二)第
    137頁）。  另被證2簽末記載之建議：「為使本公司後續工
    作順利推展，謹建議大安公司董事長、副總專職化，法務仍
    為兼職；並比照直屬事業支薪標準改由大安支薪，於奉核可
    後，依規定辦理調職及年資結算」等語。己○○並在中投公
    司部室主管欄批示：「本案暫無急迫性，建議本月底召開專
    案會議後再行決定」等語，並有證人己○○於98年9月2日、
    98年10月22日陳報狀附92年10月29日大安醫院管理顧問股份
    有限公司業務簡報會議紀錄及業務簡報、大安醫院管理顧問
    有限公司資產負債表、大安醫管與中華醫院債權債務關係報
    告、大安醫院管理顧問有限公司法律訴訟案件管制表、林宏
    信律師事務所、大安公司實體化規劃等件可憑（見本院卷(二)
    第184頁至第189頁、卷(三)第32頁至第52頁）。核證人鄔台明
    、己○○與上訴人素無閒隙，且證人鄔台明、己○○之陳證
    與前揭物證相符，證人鄔台明、己○○陳證堪可採信。是以
    上訴人所舉前揭被證2、上證2簽所示，雖有指明上訴人轉調
    專任大安醫管之董事長，惟上證2僅記載上訴人仍兼任光華
    公司顧問，但並無另可支領該薪資之紀錄，且依中投公司所
    屬從無支領二份薪資之實例（此部分詳如后述），是依上證
    2簽無從認定上訴人除支領顧問職10萬元報酬外，另得請領
    擔任大安醫管董事長之薪資。另被證2簽呈所指專職支薪僅
    是在大安醫管實體化後之建議，則大安醫管嗣未遂行實體化
    程序，是以上訴人據為其得支領該董事長之薪津云云，殊屬
    無據。上訴人雖另主張光華公司董事長丙○○已於被證2簽
    建議批示OK，投管會對其代表權之限制，不得對抗上訴人，
    且上訴人亦不知悉其情，故光華公司已同意其支領大安醫管
    董事長薪資云云。惟核閱被證2簽文末建議文字上方固有批
    示「OK」，惟依證人鄔台明陳證不知其代表之意義為何（見
    原審卷(二)第頁），且依一般常情，在建議欄上批示OK，其字
    面上意義亦僅係同意該建議內容而已，即同意大安公司實體
    化後董事長、副總專職化之建議而已。則姑不論丙○○是否
    有權批核上訴人另支領大安醫管董事長薪資（依前揭證人所
    述，丙○○並無此權限），縱如「OK」文字是丙○○所批示
    ，丙○○亦僅同意實體化後光華公司董事長專職之建議而已
    。上訴人以丙○○在建議欄批示「OK」據為得請領大安醫管
    董事長薪資之依據，要無足取。
  3.再者，依證人丁○○證稱：「依照黨營事業慣例，不論接任
    幾項工作，都只有領一份薪水，在國民黨之下有7家控股公
    司，本來中投公司與光華公司是平行單位，但在91年、92年
    ，中投公司變成光華的母公司。上訴人是在光華公司擔任顧
    問。（顧問職做何工作？）我不知道，我的認知是上訴人從
    大安醫館總經理退下來，所以我們公司依照以前的慣例，就
    是回聘一年擔任顧問，這樣才可以找到人問。……大安醫館
    的薪水不一定比較高，至於拿那一邊的薪水，這要報給投資
    事業管理委員會核定，例如以我而言，我也是兼任兩家公司
    董事長，我擔任那二家公司董事長也是沒有薪水，我也只是
    拿協理的薪水，我擔任董事長已經調到中投公司，所以我也
    只是拿中投公司的薪水。……我剛剛說過不論幾份工作都只
    有領一份薪水，至於領那邊的薪水由長官決定。……以甲○
    ○而言，就我的認知，其報酬應報到投管會，比較重大的人
    事案，都要報到投管會，其他下面的人，董事長批核即可。
    ……(內部敘薪公文要經過投管會，投管會核准欄位在被證
    二何處？（提示原審卷(一)第131頁─第133頁）這是對於下屬
    公司的管理，若董事長同意後，我們會再送一份雙簽到投管
    會，不是這一份。這一份是大安醫管簽，中投公司核，若中
    投董事長同意，中投公司就會用另外一個簽，這就不會有大
    安醫管。」等語（見本院卷(二)第84頁至第86頁）。證人乙○
    ○證稱：「（是否可能有領兩份薪水？）以我處理過沒有。
    」(見本院卷(二)第112頁反面)。證人庚○○證稱：「（有無
    可能領兩份薪水？）領兩份全薪，我倒是不知道。我所知道
    是主單位領全薪，附屬單位就是兼的部分領車馬費或獎金之
    類。……以我個人為例，我當初擔任稽核組長，我領稽核組
    長本身薪水，我派到泛亞銀行擔任監察人，泛亞銀行每個月
    給我2萬元車馬費，每個月開會一次，給我出席費1萬元，另
    外再派給我10家公司監察人，這時候每個公司只能領1千元
    ，所以這10家公司總共領1萬元。……(上訴人在光華公司每
    月領10萬元這是『主』還是『從』？)這應該由事業部派的
    單位來講會比較明確，或是丙○○董事長來講會比較明確。
    ……(人事部門沒有簽報獎金或其他報酬，或董事長也沒有
    指示簽報獎金，財政部門可否發獎金？)沒有任何書面，當
    然不行。」等語（見本院卷(二)第113頁反面至第117頁）。是
    依上開證人陳證，光華公司所屬不論專職或兼職從無支領雙
    份薪水之例，至何者為專職或兼職，領那一部門之薪資，依
    甲○○董事長職務，則須報投管會核定。而上訴人並未能證
    明投管會已核定其支領大安醫管之董事長職務薪資、車馬費
    、獎金等。則上訴人請求光華公司給付其擔任大安醫管董事
    長薪資報酬、車馬費、獎金等，顯屬無據。
  4.至上訴人主張受任顧問職之工作範圍係篩選員工體檢單位、
    同仁健康諮詢、規劃，有關員工健康或疾病諮詢工作及提供
    經營中華醫院之建議等，上訴人並親自完成「佳生科技」投
    資案、「員工體檢」專案等專業評估、並撰寫報告送交光華
    、中投公司。而擔任大安醫管董事長所需進行之工作，包括
    收回中華醫院資產，進行相關後續處理與數十件法律訴訟等
    等，則屬經營者之性質，兩者全然不同，大安醫管董事長之
    工作較過去上訴人擔任大安醫管總經理時期更加繁重，董事
    長待遇不可能低於總經理，不可能以10萬元擔任董事長云云
    。固舉證人丁○○、乙○○為證，並提出大安醫院92年7月
    17日簽呈--有關中華醫院與各醫療機構合作案、中華醫院營
    運計畫書、東貿國際股份有限公司致大安醫務管理顧問（股
    ）公司函--表達與中華醫院合作等件為證（原審卷(二)第186
    頁至第至第194頁）。惟證人乙○○證稱：「我不清楚這是
    否是他的職務範圍，就我個人而言，我認為兩種情形都有。
    ……(上訴人擔任顧問，因為負責大安醫館，醫療諮詢是否
    包含在王女士的職務範圍內？)我不知道。」等語(見本院卷
    (二)第111頁反面)。證人丁○○證稱：「我的認知這是基於私
    誼來拜託上訴人，我們裡面有很多人都有專業，我本身是會
    計師，有關報稅、貸款、遺產稅，同事都會來問我，請我幫
    忙處理，我的認知這都是基於私人情誼。」等語（見本院卷
    (二)第84頁反面）。是以證人乙○○、丁○○固有向上訴人諮
    詢醫療建議，惟該醫療諮詢究否基於光華公司提供專責之醫
    療顧問予所屬諮詢，前揭證人無從證明，且依證人己○○證
    稱：「我在黨營事業20多年，黨營事業沒有一家公司規模大
    到需要聘醫療顧問，從來沒有，也沒有專職作醫療顧問。同
    事若知道上訴人的醫療背景，大概都會去問，這是基於同事
    私誼去問。就我所知，庚○○也曾經擔任大安醫館監察人，
    這也是兼任，也是不支薪，不領車馬費。」等語（見本院卷
    (二)第173頁）。參酌上訴人受取光華公司每月10萬元顧問費
    之待遇而擔任大安醫管董事長，果如上訴人所言嚴重虧待之
    情，按理上訴人於擔任董事長職後，知悉未另領大安醫管董
    事長薪資時，即應據理力爭，並於丙○○簽呈遲無下文後，
    查明其情。然上訴人當時非但未辭任或反彈之動作，反而指
    摘光華公司嗣於94年7月無預警將其解任大安醫管董事長為
    不當。徵諸總經理之待遇不必然要低於董事長，上訴人尚未
    擔任大安醫管董事長前，辦理光華公司之顧問職事項，工作
    內容雖較為輕鬆，但不表示光華公司指定上訴人擔任大安醫
    管董事長，工作較為繁重後，即有調整待遇之義務；參酌上
    訴人既已長期收取每月10萬元之酬勞而擔任大安醫管董事長
    ，亦認上訴人顧問薪資工作範圍包括擔任大安醫管之董事長
    。上訴人以其另從事前揭光華公司顧問工作，據以推論其得
    支領大安醫管董事長薪資云云，無足可取。另上訴人因擔任
    大安醫管董事長期間，固有多件被訴給付報酬、妨害自由之
    民、刑事件，惟其係上訴人擔任大安醫管董事長期間應承擔
    之風險，要與光華公司是否承諾給付該職薪資報酬無涉，上
    訴人以其身涉多件訴訟為由，據以指陳光華公司應給付董事
    長報酬云云，委無足取。
  5.上訴人雖另舉於94年12月5日於正大法律事務所大會議室之
    錄音紀錄，據以證明丙○○已承諾給予擔任大安醫管董事長
    報酬云云(見原審卷(一)第22頁至第35頁)。惟該錄音譯文之真
    正為被上訴人所否認，且丙○○在該會議已敘明：上訴人91
    年接任大安醫管董事長時，待遇沒有談得很清楚，結果上訴
    人擔任董事長，卻領顧問的待遇，才會在隔年七、八月談調
    整待遇的事等語（見原審卷(一)第32頁)。顯見上訴人於接任
    大安醫管董事長職務時，丙○○並未承諾另給予該董事長職
    之報酬，上訴人依其與丙○○前開對話之錄音情形，據以主
    張丙○○已承諾給付大安醫管董事長之報酬云云，要無足取
    。
  (二)光華公司是否受有不當得利?
  1.按無法律上之原因而受利益，致他人受損害者，應返還其利
    益，民法第179條定有明文，故依不當得利法則請求返還不
    當得利，以無法律上之原因而受利益，致他人受有損害為其
    要件。
  2.上訴人受聘光華公司顧問，嗣光華公司於91年11月15日指派
    上訴人為大安醫管公司之法人代表董事，並依法定程序當選
    為大安醫管公司董事長，已如前述。是上訴人辦理光華公司
    委任之大安醫管董事長事務，既係基於光華公司之原基於聘
    任顧問之委任關係，且上訴人並據以支領該薪資每月10萬元
    ，光華公司受領上訴人勞力付出，即非無法律上原因而受利
    益，上訴人亦未因而受有損害，上訴人主張依民法第179條
    規定請求光華公司給付董事長報酬之不當得利，於法未合。
  (三)被上訴人是否對上訴人惡性違約，應依民法第184條第1項後
    段規定，對上訴人負侵權行為損害賠償責任?
    本件無從認定光華公司承諾以中國國民黨黨營事業董事長報
    酬水平另給付上訴人擔任大安醫管董事長報酬，且待遇調整
    問題乃勞資協商問題，不論協商後之數額如何，實與以背於
    善良風俗之方法加損害於他人無涉。上訴人主張中投公司濫
    用其母公司對子公司掌控之地位，迫使子公司光華公司對上
    訴人惡性違約，認被上訴人有以背於善良風之方法加損害於
    上訴人，並據以請求損害賠償，要無所據，不應准許。
五、綜上所述，本件上訴人主張光華公司承諾給付其擔任大安醫
    管董事長薪資、專案獎金、年終獎金等，為不足採。從而，
    上訴人本於民法第547條、第184條第1項後段、第179條規定
    請求被上訴人應各給付上訴人1300萬元，及自起訴狀繕本送
    達翌日起至清償日止，按週年利率百分之五計算之利息，如
    其中一人清償，另一人於給付金額範圍內免給付義務，為無
    理由，不應准許。其假執行之聲請，亦失所依附，應併駁回
    。原審為上訴人敗訴之判決，及駁回其假執行之聲請，並無
    不合。上訴意旨指摘原判決不當，求予廢棄改判，為無理由
    ，應予駁回。另上訴人追加請求被上訴人給付前揭1300萬元
    自95年3月1日起至96年1月11日止，按週年利率百分之五計
    算之利息，如其中一人清償，另一人於給付金額範圍內免給
    付義務，亦無理由，不應准許，其假執行之聲請，亦失所依
    附，應併駁回。
六、本件事證已明，兩造其餘攻擊防禦方法及未經援用之證據，
    經本院審酌後，核與本件之結論，不生影響，爰不一一贅述
    ，附此敘明。
七、據上論結，本件上訴及追加之訴均為無理由，依民事訴訟法
    第449條第1項、第78條，判決如主文。
中    華    民    國    99    年    2     月    12    日
                    民事第八庭
                        審判長法  官  劉勝吉
                              法  官  連正義
                              法  官  蘇芹英
正本係照原本作成。
如不服本判決，應於收受送達後20日內向本院提出上訴書狀，其
未表明上訴理由者，應於提出上訴後20日內向本院補提理由書狀
（均須按他造當事人之人數附繕本）上訴時應提出委任律師或具
有律師資格之人之委任狀；委任有律師資格者，另應附具律師資
格證書及釋明委任人與受任人有民事訴訟法第466條之1第1項但
書或第2項（詳附註）所定關係之釋明文書影本。
中    華    民    國    99    年    2     月    12    日
                              書記官  林初枝
附註：
民事訴訟法第466條之1（第1項、第2項）：
對於第二審判決上訴，上訴人應委任律師為訴訟代理人。但上訴
人或其他法定代理人具有律師資格者，不在此限。
上訴人之配偶、三親等內之血親、二親等內之姻親，或上訴人為
法人、中央或地方機關時，其所屬專任人員具有律師資格並經法
院認為適當者，亦得為第三審訴訟代理人。

司法院資訊處製作；財團法人民間司法改革基金會備份。
